臺灣臺南地方法院柳營簡易庭民事判決
111年度營簡字第348號
原      告  京豐不動產有限公司

法定代理人  羅睿晣  
訴訟代理人  羅守言  
被      告  廖美華  


上列當事人間請求給付違約金事件，經本院柳營簡易庭於民國11
1年11月8日言詞辯論終結，判決如下：
    主  文
一、被告應給付原告新臺幣50,000元。
二、原告其餘之訴駁回。
三、訴訟費用新臺幣3,530元，由被告負擔新臺幣530元，其餘由
    原告負擔。
四、本判決原告勝訴部分得假執行。
五、原告其餘假執行之聲請駁回。
    事實及理由
一、原告起訴主張：
  ㈠被告及訴外人即被告之配偶溫○清於民國110年9月10日將名下
    所有之不動產即門牌號碼臺南市○○區○○○00000號房地（現經
    門牌整編為臺南市○○區○○○路0段000巷0號，下稱系爭不動產
    ），以新臺幣（下同）5,580,000元委託原告仲介銷售，委
    託期間為110年9月10日起至111年9月10日止，並簽有專任委
    託銷售契約書（下稱系爭契約書），同日兩造同意變更委託
    銷售金額為5,500,000元，並簽署買賣銷售委託書內容變更
    同意書（下稱變更同意書）。嗣被告以其簽立變更同意書時
    ，業已告知原告之受僱人楊雪娥，被告不願負擔任何過戶費
    用，須實拿5,500,000元，認為楊雪娥違背誠信原則，未善
    盡報告義務說明買家之各項資訊，執意要求以低於原賣清之
    數額要求被告簽約，認兩造信賴關係已動搖為由，終止系爭
    契約書。惟依系爭契約書及變更同意書已明確記載買賣時稅
    賦如何負擔，並無被告所述實拿5,500,000元之情事，爰依
    系爭契約第10條約定請求被告應給付違約金110,000元。
　㈡並聲明：被告應給付原告110,000元，及自起訴狀繕本送達日
    起至清償日止，按週年利率百分之5計算之利息。原告願供
    擔保，請准宣告假執行。
二、被告則以：
  ㈠被告同意將委託售價調整為5,500,000元時，業已告知楊雪娥
    ，系爭不動產出賣後，被告要實拿5,500,000元，其餘費用
    由買受人負擔，惟於111年3月11日楊雪娥以通訊軟體LINE傳
    送有關不知名買家願以5,500,000元斡旋，並堅持被告應於2
    日內前往簽約，被告認楊雪娥以違反誠信原則之方式，既不
    善盡上開據實報告義務說明該買受人之各項資訊，又未經被
    告同意收取斡旋金，執意要求以低於原賣清之數額要求被告
    簽約，足見被告終止系爭契約書乃非可歸責於被告事由，原
    告自不得依系爭契約書第10條之規定請求被告給付違約金。
  ㈡並聲明：原告之訴駁回。
三、得心證之理由：　　
  ㈠被告及溫○清於110年9月10日將名下共有之系爭不動產，以5,
    580,000元委託原告仲介銷售，委託期間為110年9月10日起
    至111年9月10日止，並簽有系爭契約書，同日兩造同意變更
    委託銷售金額為5,500,000元，並簽署變更同意書。嗣溫鼎
    清於110年9月15日死亡，被告取得系爭不動產之全部所有權
    後，仍繼續由原告仲介銷售。被告於111年3月14日以存證信
    函終止系爭契約，系爭契約因而終止，為兩造所不爭執，堪
    信為真實。
　㈡系爭契約書第3條約定「……賣方負擔繳納增值稅、房地合一稅
    ，買方負擔應納契稅，（印花稅、規費及地政士等費用由買
    賣雙方各負擔貳分之壹，……」變更同意書記載：「⒈賣方負
    擔增值稅、房地合一稅。⒉代書費、印花、規費，買賣各半
    支付。」足見被告於簽立變更同意書，業已知悉委託價格為
    5,500,000元，而被告須負擔土地增值稅、房地合一稅，及
    一半之代書費、印花稅等，則被告若認為其委託價格為5,50
    0,000元，且不用負擔任何費用，自應舉證證明之。經查：
　⑴證人楊雪娥於本院審理中證稱：我當時沒有聽到被告要實拿5
    ,500,000元，我忘記是發生什麼事情讓我在LINE對話內容中
    提到「當時我剛做可能是我會錯意」等語，則由證人楊雪娥
    上開證述無從認定被告所述為真。
　⑵由被告所提之LINE對話內容記載，於111年3月11日，被告稱
    ：「我是要賣清550萬在簽約前有告訴你的，你也說案件交
    你你會處理好，不想你竟然如此，況且我早已請你回絕不賣
    了，你還去斡旋買賣，你的權利超過了吧！您下套給我太不
    應該了。」「這合約是你坳我的，是你要解決而不是我被要
    求，我要賣清你明知道的。」楊雪娥稱：「（貼上買方之斡
    旋單）美華這是買方斡旋單已達您底價的要求，公司希望您
    這兩天來簽約。」被告稱：「我最初要賣方時就和你說我要
    賣清550萬，你說我交付你可放心，後來我跟你說請回絕不
    賣了，你又去談價，這是你的問題，你太欺人。」楊雪娥稱
    ：「（貼上變更契約書）。」被告稱：「我要實收550萬，
    賣清。在我人生最低潮時信任你，你真糟。不用談，我要賣
    時告訴你要賣清550萬，你說你知道要我放心信任您，雪娥
    做人要厚道。」由上開LINE對話內容僅見被告不斷強調其要
    實拿5,500,000元，惟楊雪娥並未贊同被告所述，反而提出
    變更契約書讓被告看清楚其中記載之內容，是此對話內容無
    從證明被告所述為真。至楊雪娥雖於111年4月11日稱：「美
    華早安，請問柳營的房還有要賣嗎，有客人在問，就是賣清
    的。」然在被告早於111年3月14日以存證信函終止系爭契約
    之情況下，楊雪娥仍想爭取完成仲介而取得報酬，衡諸常情
    ，其自當以符合被告一再要求之條件作為談判手段，始得再
    度爭取簽約機會，亦難以此證明被告所述為真。
　⑶綜上，被告既無從證明系爭契約之委託條件為其不負擔買賣
    契約成立時之任何稅賦、費用，自應回歸系爭契約書及變更
    同意書記載為準。
  ㈢依系爭契約書第10條約定：「本契約非經雙方書面同意，不
    得單方任意變更之；如尚未仲介成交前因可歸責於委託人之
    事由而終止時，委託人應支付受託人以委託總價款百分之2
    計算之違約金。」被告於111年3月14日雖以：楊雪娥以違反
    誠信原則之方式，既不善盡上開據實報告義務說明該買受人
    之各項資訊，又未經被告同意收取斡旋金，執意要求以低於
    原賣清之數額要求被告簽約等語終止系爭契約等語，惟系爭
    契約既以5,500,000元為底價，原告覓得第三人願以此底價
    購買系爭不動產，進而收取斡旋金，本無庸經被告同意，此
    乃原告與第三人間之契約關係，原告向第三人收取斡旋金後
    ，系爭契約並無約定被告一定要與第三人簽立買賣契約，被
    告仍有選擇權，本院認並無違反誠信原則之情事。又在被告
    明確無意與第三人成立買賣契約時，原告為避免買賣雙方私
    下接觸，未透過仲介私下成立買賣契約，自當會隱匿買賣雙
    方之部分資訊，本院認亦無違反誠信原則。是以，系爭契約
    之終止乃可歸責於被告，原告自得依系爭契約第10條約定請
    求被告給付違約金。
　㈣按約定之違約金額過高者，法院得減至相當之數額，民法第2
    52條定有明文。惟違約金是否相當，應依一般客觀事實、社
    會經濟狀況及當事人所受損害情形，以為衡量之標準，若所
    約定之額數，與實際損害顯相懸殊者，法院自得酌予核減。
    本院審酌原告業務人員仲介買家、斡旋、帶看房屋等勞費外
    ，並無其他損害，原告依系爭契約第10條之約定向被告請求
    給付以委託總價2％計算之違約金110,000元，核屬過高，認
    被告應賠償原告違約金以50,000元為適當。
　㈤按違約金，除當事人另有訂定外，視為因不履行而生損害之
    賠償總額，民法第250條第2項前段定有明文。又違約金如為
    損害賠償約定之性質，則應視為就因遲延所生之損害，業已
    依契約預定其賠償，不得更請求遲延利息賠償損害。查本件
    系爭契約書第10條之違約金約定，為委託人有可歸責之事由
    而於未中介成交前終止契約之情形，非屬強制債務之履行為
    目的，性質上屬損害賠償約定之性質，依前揭說明，不得更
    請求遲延利息。
四、從而，原告依系爭契約第10條約定請求被告給付50,000元之
    違約金部分，為有理由，應予准許。逾此部分，為無理由，
    應予駁回。又本件係屬民事訴訟法第427條第1項簡易訴訟事
    件所為被告部分敗訴之判決，依同法第389條第1項第3款規
    定，就原告勝訴部分，應依職權宣告假執行，就原告敗訴部
    分，其假執行之聲請已失所附麗，應併予駁回。原告陳明勝
    訴部分願供擔保聲請宣告假執行，僅係促使本院職權之發動
    ，並無准駁之必要，附此敘明。
五、訴訟費用負擔之依據：民事訴訟法第436條第2項、第79條。
中　　華　　民　　國　　111 　年　　11　　月　　22　　日
                  臺灣臺南地方法院柳營簡易庭
                              法  官　陳協奇
以上正本係照原本作成。
如不服本判決，應於送達後20日內，向本院提出上訴狀並表明上訴理由，如於本判決宣示後送達前提起上訴者，應於判決送達後20日內補提上訴理由書（須附繕本）。如委任律師提起上訴者，應一併繳納上訴審裁判費。　　　　　　　　　　　　　　　　
中　　華　　民　　國　　111 　年　　11　　月　　22　　日
　　　　　　　　　　　　　　　書記官  洪季杏